臺灣高等法院臺中分院民事判決
　　　　　　　　　　　　　　　　　　110年度上易字第165號
上  訴  人  廖三慶  
被上訴人    林榮村  
            鄭素錦  
            楊建立  
共      同 
訴訟代理人  蔡志忠律師
上列當事人間請求損害賠償事件，上訴人對於民國109年12月23
日臺灣臺中地方法院109年度訴字第2903號第一審判決提起上訴
，並為訴之追加，本院於民國110年9月1日言詞辯論終結，判決
如下：
    主  文
上訴及追加之訴均駁回。
第二審（含追加之訴）訴訟費用由上訴人負擔。
    事實及理由
一、按請求之基礎事實同一者，當事人得於第二審為訴之追加，
    此觀民事訴訟法第446條第1項、第255條第1項第2款規定即
    明。上訴人於本院就其後述請求給付部分追加為連帶給付，
    請求被上訴人連帶給付給付新臺幣（下同）30萬元本息，核
    係基於與原訴同一之基礎事實所為，應予准許。
二、上訴人主張：伊前擔任訴外人○○○○祠管理委員會之總幹事兼
    常務委員（任期民國104年8月17日至107年8月16日），負責
    管理及推動○○○○祠廟務及相關事務。林榮村、鄭素錦、楊建
    立（合稱林榮村等3人）因宮廟事務與伊有所嫌隙，竟未經
    伊同意，於105年8月31日20時許，由鄭素錦、楊建立於○○○○
    祠管理委員會在大和屋日本懷石料理開會之非公開場合，以
    錄音筆或手機側錄伊講出的內容：「大家都透明那款嗎？你
    廁所花9萬多啦」、「無啦」等語，侵害伊隱私權；林榮村
    等3人再將先前偷錄訴外人即當時○○○○祠之主任委員黃純仁
    開會時的內容，予以剪接，變造出錄音光碟；嗣於○○○○祠對
    伊起訴之原審法院107年度訴字第1967號交付存簿、印章等
    民事事件（下稱系爭前案）審理中，由林榮村以○○○○祠法定
    代理人之身分委任訴訟代理人，於108年3月20日向原審法院
    提出民事呈報暨聲請法院依職權訊問狀，並內附錄音光碟及
    譯文各2 份（下稱系爭錄音光碟及譯文）為證，該狀繕本並
    於108年3月26日言詞辯論期日當庭送達伊於該案委任之訴訟
    代理人，伊始察覺系爭錄音光碟內容與林榮村等3人於105年
    8月31日15時許在臺中市○○○○發展協會當場利用手機播放之
    內容不同，而有遭人剪接變造之情。林榮村等3人以未經伊
    同意對伊偷錄音，及提出不實內容之系爭錄音光碟及譯文，
    該內容均係片面發表對伊個人人格名譽等之指摘攻擊、誹謗
    ；而上訴人擔任○○○○祠之總幹事已有約20年，且為兩家公司
    之負責人，社會上實有一定之名望。林榮村等3人上開行為
    ，已嚴重貶抑伊之社會評價，造成伊之隱私、名譽等人格法
    益受有侵害，而受有新臺幣（下同）105萬元之非財產上損
    害【請求被上訴人3 人各賠償上訴人35萬元（含隱私權部分
    20萬元、名譽權部分15萬元）】等情，爰依民法第184條第1
    項、第195條第1項前段規定，求為命被上訴人給付上訴人10
    5萬元及自起訴書狀繕本送達之翌日起至清償日止，按年息5
    ％計算之利息；並願供擔保，請准宣告假執行（原審為上訴
    人全部敗訴之判決，上訴人提起一部上訴，其餘未繫屬本院
    部分，不予贅述）。上訴並追加聲明：㈠原判決廢棄。㈡被上
    訴人應連帶給付上訴人30萬元，及自起訴狀繕本送達翌日(
    即109年9月12日)起至清償日止，按年息5%計算之利息。
三、被上訴人則以：上訴人所稱105年8月31日開會當日，鄭素錦
    並未到場，系爭錄音光碟中之女聲亦非鄭素錦，上訴人對其
    提起本訴，自無理由。再楊建立錄音之場合為○○○○祠管理委
    員會之會議，屬公開場合，難謂有何侵害上訴人權利之行為
    。而林榮村、楊建立身為○○○○祠管理委員會之主任委員、常
    務監事等職務，為追查○○○○祠廟產，在公開會議場合當場質
    問上訴人會議記錄流向、存簿及定期存單等情事，並由林榮
    村於系爭前案訴訟中提出系爭錄音光碟及譯文作為主張上訴
    人侵占公款之證據，係屬合法訴訟權益保障之範疇，並無不
    法侵害上訴人權益之意圖或行為，亦無毀損上訴人之名譽、
    隱私之情，上訴人之上訴顯無理由等語，資為抗辯。並答辯
    聲明：上訴及追加之訴駁回。 
四、兩造不爭執事項（原審卷第320-321頁）：
(一)○○○○祠設有主任委員、常務委員、委員、常務監委及監委之
    職務。上訴人為○○○○祠管理委員會之總幹事兼常務委員，負
    責管理及推動○○○○祠廟務及相關事務。
(二)黃純仁前擔任○○○○祠主任委員，因○○○○祠未具法人資格，無
    法開設金融帳戶，所收取之民眾捐款均存入由黃純仁開立之
    銀行帳戶。○○○○祠相關管理委員，前以原告有業務侵占、偽
    造文書、詐欺等犯行，向臺灣臺中地方檢察署告發，經該檢
    察署檢察官偵查後以107年度偵字第22846號起訴書提起公訴
    ，由原審法院以107年度訴字第1726號刑事案件審理中。
(三)○○○○祠前以上訴人及黃純仁之繼承人等為被告，提起交付存
    簿、印章等民事訴訟，經本院於系爭前案審理中，被告林榮
    村為○○○○祠之法定代理人，提出本件原證一之系爭錄音光碟
    及譯文（原審卷第21-25頁）為證，並於該案108 年3月26日
    之言詞辯論期日送達原告。
(四)上訴人前向臺灣臺中地方檢察署對林榮村等3人及訴外人  
    等提起違反個人資料保護法等告訴，經該承辦檢察官偵查後
    ，為108年度偵字第13654號、第31477號、第34010號不起訴
    處分。
(五)105年8月30日之光碟譯文以「常務監事楊建立向廖三慶質問
    （帳目不清）」為標題；105年8月31日之光碟譯文內容有「
    常務監事楊建立向黃純仁質問150萬定期存款遭盜領事件」
    之字句。
五、上訴人主張林榮村等3人以內容不實之系爭錄音光碟及譯文
    為訴訟證物，係不法損害上訴人之名譽權及隱私權，應連帶
    給付上訴人30萬元等語，惟為林榮村等3人否認，並以前詞
    置辯。經查：
(一)上訴人固稱：「系爭錄音光碟於108年8月30日之第18、19秒
    處有別人聲音未被清除、41秒處乃剪接另一場所之錄音，應
    為二次錄音之剪接」、「105年8月31日之錄音在26秒、30秒
    處有剪接，第1秒至第25秒錄音本為電話錄音，第26秒後為
    現場錄音，到第31秒又改成在另一處不同背景聲音有車聲，
    第42秒有其他人聲，1分18秒有鐵器敲打聲之現場錄音，1分
    25秒有其他人聲，1分39秒、42秒有敲打聲，由以上背景聲
    明不同，可以照明乃將在三個不同場合錄音，經剪接變造後
    製成一個錄音」、「錄音譯文乃根據錄音帶製作，錄音帶係
    變造，則譯文亦為不實」等語（見原審卷第189、191頁），
    而主張系爭錄音光碟及譯文為遭剪接變造而屬內容不實之訴
    訟證物，惟此部分，除其個人陳述外，並無其他事證以為佐
    證；且查系爭錄音光碟及譯文於系爭前案已經當庭勘驗，並
    當庭製作勘驗筆錄，內容亦經○○○○祠、上訴人當場確認無誤
    等情，有勘驗筆錄可參（系爭前案卷二第51頁背面、第54-5
    5頁）。可見上訴人並未於系爭前案就此光碟遭人剪接變造
    乙節為爭執，應認上訴人已承認該證據之真實性，自難因其
    單方主張認定系爭光碟有剪接變造情形，而認上訴人此部分
    主張為真正。
(二)上訴人雖主張系爭錄音光碟係鄭素錦、楊建立於105年8月31
    日所側錄，再由林榮村於系爭前案中提出為證，為侵害上訴
    人之隱私權及名譽權等語，然：
 1、按訴訟權為憲法所保障之權利，而民事訴訟係以辯論主義為
    審理原則，由當事人於訴訟程序中，就為裁判基礎之事實詳
    為主張並聲明證據以資證明，並由法院斟酌全辯論意旨及調
    查證據之結果，依自由心證判斷事實之真偽而為判決。又民
    事訴訟法第195條第1項規定之立法意旨，係禁止當事人違反
    主觀真實而陳述，尚非要求當事人所為陳述必須合乎客觀真
    實。從而為期兼顧發現真實之公共利益，以及個人名譽法益
    之保護，暨當事人訴訟權之保障，應認為訴訟當事人於訴訟
    程序中，固然不得故意就與本案爭訟無關之事實，虛構陳述
    而侵害他人之名譽。惟當事人於訴訟程序進行中，為說明其
    請求及抗辯之事實為正當，就其爭訟相關事實，提出有利其
    請求之主張或抗辯，無論係屬事實陳述或意見表達，或其於
    訴訟中所提攻擊防禦方法是否經法院認定與事實相符，如非
    惡意所為之言論，縱因此影響他人名譽，仍為正當權利之行
    使，屬於因自衛、自辯或保護合法利益所發表之善意言論（
    刑法第311條規定參照），不構成侵權行為。又按當事人主
    張有利於己之事實者，就其事實有舉證之責任，民事訴訟法
    第277條定有明文。
 2、上訴人固稱系爭錄音光碟中有個女聲稱「開始錄音」就是鄭
    素錦的聲音云云，惟此已為鄭素錦所否認，其尚辯稱：伊沒
    有參與105年8月31日○○○○祠管理委員會的開會等語，上訴人
    對此並未再提出相關事證以為佐證，則其此部分主張，已是
    可疑。
 3、系爭錄音光碟係於105年8月31日，在大和屋日本料理召開○○
    ○○祠管理委員會暨理監事會議時，上訴人以總幹事身分做報
    告，楊建立為製作會議記錄而為錄音等情，已為楊建立陳稱
    無誤（見原審卷第178頁）。而○○○○祠管理委員會開會均會
    錄音以製作會議記錄，為○○○○祠管理委員會之慣例乙節，上
    訴人並不爭執（見原審卷第179頁）。準此，堪認管理委員
    會開會因製作會議記錄所需，需於開會過程中錄音，乃為每
    次管理委員會開會之慣例，上訴人既自承已擔任三屆總幹事
    （見原審卷第179頁），自無由以該次開會沒有告知要錄音
    為由，而認有遭人側錄之情。再者，系爭前案之原告為○○○○
    祠、被告為本件上訴人，並由林榮村於系爭前案中掛名○○○○
    祠之法定代理人，就上訴人是否有侵占廟產之爭議而為訴訟
    ，系爭錄音光碟及譯文之內容又是○○○○祠於系爭前案中，為
    鞏固自身之主張所提出之證據，乃屬訴訟中所為之權利主張
    ，此與侵害上訴人名譽、隱私之不法行為自是有別。○○○○祠
    既係基於系爭前案中之重要爭點，於系爭前案訴訟過程中，
    以系爭錄音光碟及譯文作為該案原告提出整理之資料及舉證
    ，自屬正當權利之行使；況且上訴人並未能舉證證明系爭光
    碟及譯文內容不實，已如前述，則林榮村於系爭前案中提出
    系爭錄音光碟及譯文以為依據，自難認係不法行為或是故意
    背於善良風俗之方法侵害上訴人權益之侵權行為。
 4、從而，上訴人主張林榮村等3人不法侵害其名譽權、隱私權
    而請求損害賠償，應屬無據。
六、綜上所述，上訴人依侵權行為之法律關係，請求被上訴人連
    帶給付30萬元，及自起訴狀繕本送達之翌日起至清償日止，
    按週年利率5％計算之利息，非屬正當，不應准許。原審就此
    部分為上訴人敗訴之判決，並無不合。上訴論旨指摘原判決
    不當，求予廢棄改判，為無理由，應駁回其上訴。又上訴人
    就前開請求追加「連帶給付」，亦無理由，應併予駁回
七、本件事證已臻明確，兩造其餘之攻擊或防禦方法及所用之證
    據，經本院斟酌後，認為均不足以影響本判決之結果，爰不
    逐一論列，附此敘明。
八、據上論結，本件上訴及追加之訴均為無理由，判決如主文。
中　　華　　民　　國　　110 　年　　9 　　月　　15　　日
                  民事第四庭    審判長法  官  林慧貞 
                                      法  官  劉惠娟
                                      法  官  王怡菁
正本係照原本作成。
不得上訴。
                                      書記官  康孝慈  

中　　華　　民　　國　　110 　年　　9 　　月　　15　　日